【裁判字號】    89,台上,4719
【裁判日期】    890810
【裁判案由】    違反槍砲彈藥刀械管制條例
【裁判全文】
最高法院刑事判決                              八十九年度台上字第四七一九號
    上   訴   人  台灣高等法院台南分院檢察署檢察官
    上訴人即被告  甲○○
右上訴人等因被告違反槍砲彈藥刀械管制條例案件，不服台灣高等法院台南分院中華
民國八十七年六月二十六日第二審判決（八十七年度上訴字第一三五號，起訴案號：
台灣台南地方法院檢察署八十六年度偵字第一四九九號），提起上訴，本院判決如左
：
    主  文
上訴駁回。
    理  由
按刑事訴訟法第三百七十七條規定：上訴於第三審法院，非以判決違背法令為理由，
不得為之。是提起第三審上訴，應以原判決違背法令為理由，係屬法定要件。且必須
依據卷內資料為具體之指摘，並足據以辨認原判決已具備違背法令之形式，始屬相當
。本件原判決依憑上訴人即被告甲○○之部分自白，證人蔡添財、林麗貴、蕭義峰及
警員郭揮勝、王昌贊之證述，內政部警政署刑事警察局民國八十六年一月三十一日刑
鑑字第五○九四號鑑驗通知書一份，扣案奧地利製ＧＬＯＣＫ型九ＭＭ手槍一支（
含彈匣一個）暨子彈十一顆等證據資料，認定被告有如原判決事實欄所載未經許可無
故持有手槍（累犯）犯行，因而撤銷第一審判決，仍論處被告罪刑，已於理由內詳細
敘述所憑之證據及認定之理由，並以被告所辯伊將房間借予蔡添財居住期間未曾返回
該處居住，蔡添財因案遭收押後，伊因在台南市工作，多住在台南市，很少返回查獲
地居住，伊又不打掃房間，故不知道蔡添財在伊房間內藏放槍彈云云，不足採信。已
依據卷內資料詳予指駁。從形式上觀察，原判決並無違背法令情形存在。按保安處分
係對受處分人將來危險性所為拘束其身體、自由等之處置，以達教化與治療之目的，
為刑罰之補充制度。本諸法治國家保障人權之原理及刑法之保護作用，其法律規定之
內容，應受比例原則之規範，使保安處分之宣告，與行為人所為行為之嚴重性、行為
人所表現之危險性，及對於行為人未來行為之期待性相當。是於槍砲彈藥刀械管制條
例八十六年十一月二十四日修正公布施行前犯該條例第十九條第一項所列舉之罪，除
合於刑法第九十條第一項規定之要件得依該條項規定宣告保安處分外，依從新從輕原
則，自無適用刑法第二條第二項，依修正後槍砲彈藥刀械管制條例第十九條第一項規
定宣告保安處分之餘地（司法院大法官議決釋字第四七一號解釋參照）。原判決認被
告所為係犯修正前槍砲彈藥刀械管制條例第七條第四項之罪，未依修正後槍砲彈藥刀
械管制條例第十九條第一項規定，併予宣告應於刑之執行完畢或赦免後，令入勞動場
所強制工作三年，自無違法可言。檢察官上訴意旨，執此指摘原判決適用法則不當，
殊非適法之第三審上訴理由。次查犯罪事實之認定及證據之取捨，乃事實審法院之職
權，且法院憑以認定犯罪事實之證據，並不以直接證據為限，即綜合各種間接證據，
本於推理作用，為其認定犯罪事實之基礎，如不違背經驗法則與論理法則，即不得指
為違法，而據為上訴第三審之理由。原判決綜合各種證據，認定被告有上揭犯行，究
竟違背如何之經驗法則或論理法則。被告上訴意旨，並未具體指明，徒就原判決已說
明之事項或屬原審採證認事職權之適法行使，任意指摘有理由不備及採證違反證據法
則之違法，且仍為單純事實之爭執，殊難謂為適法之第三審上訴理由。檢察官及被告
之上訴均違背法律上之程式，應予駁回。
據上論結，應依刑事訴訟法第三百九十五條前段，判決如主文。
中      華      民      國    八十九    年      八      月      十      日
                              最高法院刑事第三庭
                                  審判長法官  陳  錫  奎
                                        法官  洪  清  江
                                        法官  吳  昆  仁
                                        法官  李  伯  道
                                        法官  陳  世  雄
      右正本證明與原本無異
                                              書  記  官
中      華      民      國    八十九    年      八      月     十五     日


司法院資訊處製作；財團法人民間司法改革基金會備份。
